臺灣高雄地方法院刑事判決　　　　　　 95年度重訴字第105號
公　訴　人　臺灣高雄地方法院檢察署檢察官
被　　　告　甲○○
選任辯護人　徐達光律師
上列被告因違反毒品危害防制條例案件，經檢察官提起公訴（95
年度偵緝字第1171號），本院判決如下：
    主　文
甲○○共同販賣第一級毒品，處有期徒刑拾貳年，褫奪公權玖年
。搭配門號0000000000號行動電話壹支（含該門號之SIM 卡壹片
）沒收。與乙○○、林秀文販賣毒品所得新臺幣貳佰萬元連帶沒
收，如全部或一部不能沒收時，以其財產抵償之。
    事  實
一、甲○○（綽號祥仔）、乙○○、林秀文（綽號中都文）與丙○○、丁○○等人（乙○○、丙○○、丁○○等3 人均另案
    經臺灣高等法院高雄分院95年度上重訴字第18號判處罪刑終
    結；林秀文則業經起訴另案審理中）均明知海洛因係毒品危
    害防制條例第2 條第2 項第1 款所列之第一級毒品，不得販
    賣、轉讓或持有。甲○○、乙○○、林秀文仍基於販賣海洛
    因之犯意聯絡，於民國94年6 月28日晚間，丙○○知悉丁○○欲購買價值新台幣（下同）2 百萬元之海洛因，即以所使
    用之手機門號0000000000 號 與乙○○使用之手機門號
    0000000000號聯繫洽商海洛因販賣事宜，並約定海洛因交易
    之時間、地點，再由丙○○轉告丁○○備妥購買海洛因之價
    金；其間，並曾於94年6 月29日當日，在正式交付價款及海
    洛因之前，先由甲○○攜帶海洛因樣品至高雄市○○路與明
    誠路之交岔路口附近，將海洛因樣品交付予丁○○試用；嗣
    於同日下午2 時許，丙○○即駕駛非其所有之車牌號碼ZX─
    9596號休旅車，搭載丁○○前往乙○○所投資位於高雄市○○區○○路73號「冠軍汽車保養場」（負責人為李百琪，綽
    號「阿奇」），丁○○即將裝有購買毒品現金2 百萬元之袋
    子提到冠軍汽車保養場內之房間，打開予乙○○、甲○○點
    收確認後，並將裝有現金之袋子交給乙○○，乙○○即駕駛
    非其所有車牌號碼ZY─5751之賓士車搭載甲○○前往高雄市
    ○○○路162 之5 號林秀文之住處，將裝有現金之手提袋交
    給林秀文，林秀文則將1 袋海洛因（共4 包）交給乙○○，
    乙○○再駕車搭載甲○○回到冠軍保養場附近之中華橫路與
    力行路路口，並撥打電話至冠軍保養場，請丙○○駕駛前開
    休旅車搭載丁○○及不知情之石雅琪（丙○○到冠軍保養場
    後始聯絡到場之友人）至上開路口會合，乙○○見丙○○休
    旅車跟進後，遂沿力行路往東行駛，至力行路與中華路路口
    時，即右轉中華路向南行駛，又至中華二路6 巷巷口處，再
    右轉進入中華二路6 巷內，丙○○亦駕車緊跟在後並進入該
    巷內，見乙○○將賓士車停在路旁，丙○○即將休旅車停靠
    在乙○○車子左側後方，丁○○將休旅車右前座車門打開，
    乙○○隨即下車將海洛因1 袋（共4 包）自該車門丟入休旅
    車內，丁○○就將海洛因置於右前座下方之腳踏板，並要求
    丙○○立即駕車離開，而乙○○亦駕車隨後行駛，2 車欲順
    著中華二路6 巷開往下個巷道，並自該巷道再繞回中華路，
    惟為跟監之警察黃學揮等人駕車沿中華二路往南行駛，經過
    該路與中華二路6 巷巷口時，見到丁○○等人上開交易毒品
    過程，便順著中華路緩慢行駛至下個巷口欲右轉進入巷內時
    ，適丙○○之休旅車駛出該巷口而攔截，乙○○見狀，立刻
    倒車，欲由其他巷口逃離，亦為警追捕查獲，並在丙○○所
    駕之休旅車上扣得第一級毒品海洛因1 袋（共4 包，驗後合
    計淨重685.93公克，純質淨重512.39公克，空包裝合計重
    11.76 公克）及乙○○、丙○○所有供聯絡販賣海洛因毒品
    事宜之如前所示門號之行動電話各1 支。
二、案經高雄市政府警察局移送臺灣高雄地方法院檢察署檢察官
    偵查起訴。
    理  由
壹、證據能力部分：
    證人即另案被告乙○○、丙○○、丁○○與查獲時在場之石
    雅琪分別於警、偵訊及本院94年度重訴字第88號審理時、臺
    灣高等法院高雄分院95年度上重訴字第18號審理時所為之供
    證，雖均為本案被告甲○○以外之人之審判外陳述，惟均經
    被告於審判程序中同意作為證據（見本院卷第54 頁） ，且
    本院審酌該等言詞陳述均係乙○○、丙○○、丁○○、石雅
    琪等人分別就其涉案情節及在場之見聞所作成之供證，應屬
    適當，自得作為證據；且被告及選任辯護人均於本院審理中
    明確陳稱：並無對證人丙○○、丁○○、石雅琪為對質、詰
    問之必要（見本院卷第55、81、88、148 頁），是本院自得
    逕予援引該等證人分別於警、偵訊及本院94年度重訴字第88
    號審理時、臺灣高等法院高雄分院95年度上重訴字第18號審
    理時之供證作為本案事實認定之依據。
貳、實體部分：
一、被告甲○○固坦承於丁○○、丙○○2 人於94年6 月29日下
    午2 時抵達「冠軍汽車保養場」將購買海洛因之2百 萬元現
    款交付予乙○○時，其亦在該保養場，且其隨即搭乘乙○○
    駕駛之前揭小客車前往上開林秀文住處交款予林秀文，並立
    刻由林秀文安排交付海洛因，取得海洛因後接著搭乘乙○○
    該小客車，與乙○○到達前開交付海洛因之地點，且由乙○○將海洛因交予丁○○，復遭在交付毒品現場之員警跟監查
    獲等情不諱；然矢口否認有上開與乙○○、林秀文共同販賣
    海洛因之犯行，並辯稱：因上開海洛因買賣聯絡約定之過程
    ，其均無參與，並不知情，且丁○○將前述2 百萬元現款繳
    交予乙○○，以及乙○○將扣案之前述海洛因交付予丁○○
    時，該等現款及海洛因毒品，均先後分別裝置於袋子內，其
    均未曾見及袋內物品，根本不知各該袋子內竟裝有2 百萬元
    鉅款、毒品海洛因，其係於警方查獲本案時，始知悉袋子內
    有扣案之海洛因云云。惟查：
  （一）就乙○○、林秀文經由丙○○之幫助而販賣海洛因予丁○○之事實：
      １首以警方於94年6 月29日，在中華二路6 巷巷口處，由
        丙○○所駕駛之休旅車上之丁○○座位下之腳踏板所查
        獲之白色粉末1 袋（4 包），經送驗結果確為海洛因（
        驗後合計淨重685.93公克，純質淨重512.39公克，空包
        裝合計重11.76 公克），此有法務部調查局94年9 月14
        日調科壹字第22002 0827號鑑定通知書1 紙在卷可稽【
        本院94年度重訴字第88號卷（一）第170 頁】，足見被
        告與乙○○、林秀文所販買之毒品確係第一級毒品海洛
        因無訛。
      ２次就丁○○確係透過丙○○與乙○○聯絡交易毒品事宜
        ，並約定於94年4 月29日中午交易毒品，而由丙○○駕
        駛休旅車搭載丁○○至冠軍保養場，將購買毒品之現金
        2 百萬元交給乙○○，再由乙○○駕駛賓士車搭載甲○○將錢交給林秀文，林秀文將毒品交予乙○○後，乙○○再搭載甲○○回到冠軍保養場附近之中華橫路與力行
        路路口，並撥打電話請丙○○駕駛上開休旅車，搭載黃
        飛龍至上開路口會合，並跟著乙○○之賓士車駛至中華
        二路6 巷內，再由乙○○將毒品交付丁○○之交易過程
        等情，業據證人即另案被告丁○○於警詢及本院94年度
        重訴字第88號審理時供證綦詳【見警卷第37頁，本院94
        年度重訴字第88號卷（二）第139 、140 、143 頁】；
        且有查獲時適值在場而原不知情之證人石雅琪亦先後於
        警詢及偵查中證述：確有人自乙○○駕駛車內持一綠色
        袋子（即警方查獲時裝置海洛因之袋子）至丙○○休旅
        車處交付予丁○○等語（見警卷第46頁，臺灣高雄地方
        法院檢察署94年度偵字第15260 號卷第4 頁）；又以門
        號0000000000號行動電話，係乙○○所有，為其所承認
        ，而經檢察官依法對該門號行動電話核發通訊監察書（
        監察期間自94年6 月23日起至94年7 月22日止），發現
        乙○○所有之前開行動電話與丙○○所有之0000000000
        號行動電話，於本件交易毒品之當天凌晨（94年6 月29
        日1 時8 分39秒許）有如下通聯內容：「（丙○○：）
        喂。（乙○○：）工作聯絡好了，明天中午1 點，你可
        以叫他下來（指毒品交易時間）」等語，此有通訊監察
        書【見臺灣高等法院高雄分院95年度上重訴字第18號卷
        （一）第98至101 頁】及譯文表（見警卷第81頁）可參
        ，證人乙○○更於本院審理時結證坦承確有與丙○○間
        之上開電話通訊內容（見本院卷第83 頁） ，丙○○對
        於使用前開電話聯絡，而有前開對話亦不否認；復與被
        告甲○○於警、偵訊時供述上開海洛因交易之過程一致
        （見警卷第18、19頁，臺灣高雄地方法院檢察署94年度
        偵字第15260 號卷第7 頁），堪認屬實。
      ３又查海洛因係毒品，其販賣者因對國家社會危害甚大而
        應受重罰，為政府、媒體所一再宣導，證人丁○○自73
        年間，即有多次施用毒品前科，證人乙○○亦有施用毒
        品前科，有臺灣高等法院被告前案紀錄表可參，對此自
        無不知之理。再者，海洛因物稀價昂，販賣者茍無利可
        圖，應無甘冒被供出來源或被檢警查緝法辦之危險，而
        平價或低價販賣海洛因之理，且本件之交易金額多達2
        百萬元，是其等有營利之意圖可以認定。
  （二）被告甲○○是否確實知悉並與乙○○共同收繳販毒價金
        ，又是否確知與乙○○共同向林秀文拿取海洛因，再轉
        交予買主丁○○：
      １被告甲○○迭於偵、審中坦認：丁○○於94年6 月29日
        下午2 時許，在冠軍汽車保養場內交付購毒價金時，其
        確實在場，於乙○○收得價款後駕車向林秀文取海洛因
        時，其亦隨同前往，又於乙○○約同丙○○、丁○○交
        付海洛因時，其復於乙○○所駕駛小客車上，且遭警跟
        監查獲等詞（見警卷第18頁，臺灣高雄地方法院檢察署
        94年度偵字第15260 號卷第7 頁，本院卷第51～52頁）
        ；核與證人乙○○於本院審理時證述收取價金及交付毒
        品時甲○○均在場之情節相符（見本院卷第82～85頁）
        ；且證人丁○○亦於偵查中證述：伊交款予乙○○後，
        乙○○即與甲○○開車出去並要伊在保養場等候，而後
        乙○○約同伊交付海洛因時，甲○○亦同在車上無訛（
        見94年度偵字第20245 號偵卷丁○○94年10月14日偵訊
        筆錄），顯知上開海洛因販賣就價金及毒品交付之交易
        全程被告甲○○均確有在場無訛，則被告甲○○交易全
        程既均在場，豈能竟諉稱全然不知收款及所交付者係毒
        品海洛因之事實。
      ２丁○○交付2 百萬元購毒價款予乙○○時，被告甲○○
        亦同時在場，且知悉丁○○所交付之該等鉅款一節，業
        經證人乙○○於本院審理時證述在卷（見本院卷第139
        頁）；核與證人丁○○於本院94年度重訴字第88號案件
        審理時供證：其販入毒品之價金係交付予乙○○、甲○○2 人等詞相合【見本院94年度重訴字第88 號 審理卷
        （一）第95頁，同審理卷（二）第139 、140 頁】；復
        有丙○○於臺灣高等法院高雄分院95年度上重訴字第18
        號審理時供明：丁○○手上拿著錢，伊見及係丁○○與
        乙○○及甲○○一同進入房間內（清點該購毒款）等語
        （見臺灣高等法院高雄分院95年度上重訴字第18號卷95
        年12月12日審判筆錄第35、36頁）；足見乙○○清點收
        受丁○○所交付2 百萬元購毒款項時，被告甲○○確實
        在場親眼目睹無誤，更得佐證被告甲○○應已知悉本案
        價值2 百萬元海洛因之鉅額交易。
      ３再者，於丁○○交付販毒價款予乙○○及被告甲○○之
        前，被告甲○○確曾於94年6 月29日當日，在高雄市○○路與明誠路交岔路口附近，交付海洛因樣品予丁○○
        試用之事實，亦據證人乙○○於偵查中及本院審理時證
        述明確（見臺灣高雄地方法院檢察署94年度偵字第2024
        5 號卷之94年10月13日偵訊筆錄，本院卷第138 頁）；
        又依乙○○（持0000000000號行動電話）與丙○○（持
        0000000000號行動電話）於94年6 月29日下午1 時5 分
        許之通話譯文中（見警卷第82頁），丙○○向乙○○索
        取「相片」，並要乙○○叫「祥仔」將「相片」送至「
        中華明誠」處等詞，證人乙○○已於本院審理時供證：
        「相片」指海洛因樣品，「祥仔」即係被告甲○○，且
        其確有要被告甲○○將海洛因樣品持往高雄市○○路、
        明誠路交岔路口處，交付予丁○○試用等語（見本院卷
        第138 、140 頁），所證與上開通話譯文之內容一致；
        而證人丙○○亦於本院94年度重訴字第88號案件審理時
        證述：伊與乙○○確有上開電話之通話內容，且「祥仔
        」就是於前揭保養場胖胖之人，又「祥仔」有與丁○○
        在明誠路會面等詞【見本院94年度重訴字第88號卷（二
        ）第148 、149 頁】，是依丙○○上開證言亦以被告甲○○確有於明誠路處交付「相片」予丁○○無誤；則知
        在丁○○交付購毒價款之前，乙○○尚且曾推由被告甲○○將海洛因之樣品交付予丁○○試用，則被告甲○○
        對於本件毒品交易，既轉交海洛因樣品予丁○○，焉有
        可能竟不知嗣後2 百萬元鉅款之海洛因交易。
      ４是由被告甲○○先後參與收取價金，向林秀文拿取海洛
        因，並交付海洛因予買主丁○○之過程；收取價金時，
        復親眼目睹清點購毒鉅款；又於收取價金前，復曾親自
        攜帶海洛因樣品予丁○○試用等節，是其所辯竟不知先
        後所使用之袋子內分別裝有購毒現款及毒品海洛因云云
        ，均無非卸責飾詞，當無可信，而由上開事證業已足認
        被告確實有與乙○○及林秀文共同販賣毒品海洛因予丁○○之犯行無訛。從而，其所為本案販毒犯行洵堪認定
        。
二、核被告甲○○所為，係犯毒品危害防制條例第4 條第1 項之
    販賣第一級毒品罪。被告與乙○○、林秀文間，就本件販毒
    犯行，具有犯意聯絡及行為分擔，為共同正犯。至公訴人以
    丙○○與被告、乙○○、林秀文等人係販賣第一級毒品之共
    同正犯，惟因丙○○原係應丁○○之要求，以買方立場向乙○○聯絡購買海洛因事宜，並非由其主動向丁○○出售海洛
    因；且丙○○與乙○○之前開通話內容並不足以證明丙○○
    係以前開利益作為介紹海洛因之代價，自難依此認定丙○○
    與被告及乙○○、林秀文間係共同正犯，公訴人就此所認，
    自有未洽。又被告甲○○為販賣而持有海洛因之低度行為，
    應為販賣之高度行為所吸收，不另論罪。次按毒品危害防制
    條例制定之目的，係為防制毒品危害，維護國民身心健康，
    而有販賣第一級毒品罪責部分，均處以死刑或無期徒之重刑
    ；然若未分別行為人販賣毒品之數量、目的，及其所造成之
    危害，一律處以死刑或無期徒刑之重刑，自非罰其所當罰刑
    事政策之目的，亦非為阻絕毒害之唯一方法。本院考量被告
    甲○○跟從隨即乙○○共同販賣海洛因，又係依林秀文之指
    示，而收取金錢及交付毒品，顯見被告並非供應毒品之貨主
    ，且本件甫交付毒品，即為警查獲，尚未產生殘害他人身心
    健康之實害。本院認被告犯罪情節尚堪憫恕，情輕法重，雖
    處以法定最低刑無刑徒刑仍嫌過重，爰依刑法第59條規定減
    輕其刑。又被告行為後，刑法已於94年2 月2 日修正公布，
    同年7 月1 日施行，而毒品危害防制條例第4 條第1 項之販
    賣第一級毒品罪之法定刑為「死刑或無期徒刑；處無期徒刑
    者，得併科新臺幣1 千萬元以下罰金。」，依修正前刑法第
    64條第2 項、第65條第2 項規定，死刑得減為無期徒刑、或
    為15年以上有期徒刑；無期徒刑得減為7 年以上有期徒刑，
    依修正後規定死刑僅得減為無期徒刑；無期徒刑僅得減為20
    年以下15年以上有期徒刑，可見修正前規定有利於被告，此
    部分亦應適用修正前規定。爰審酌被告甲○○僅係附從乙○○共同販賣毒品，且所販售海洛因之次數僅有1 次，惟所售
    之海洛因數量達685.93公克，價值2 百萬元，又自始否認犯
    行，態度不良等一切情狀，量處如主文所示之刑，以資懲戒
    。而依被告所犯販賣第一級毒品罪之性質，認有褫奪公權之
    必要，應依刑法第37條第2 項規定，併宣告褫奪公權。扣案
    之乙○○所有0000000000號行動電話（含SIM 卡，依該行動
    電話通訊之和信電訊股份有限公司函文，該行動電話門號所
    屬之SIM 卡係屬門號申請使用人所有），係乙○○、林秀文
    與被告共同販毒所用之物，業經乙○○供明在卷；另被告與
    乙○○、林秀文共同販賣海洛因所得2 百萬元，係共犯林秀
    文所有，雖未扣案，然不能證明業已滅失，且依共同犯行應
    共負其責，均據毒品危害防制條例第19條第1 項規定宣告沒
    收（被告與乙○○、林秀文販賣毒品所得部分應予連帶沒收
    ），又就販賣毒品所得之2 百萬元部分，如全部或一部不能
    沒收時，以其財產抵償。再前開販賣之海洛因4 包，業經乙○○交付給丁○○，而屬丁○○所有，故僅於丁○○所犯另
    案之罪名下宣告沒收銷燬即可，不須於本案被告甲○○罪名
    再行重覆宣告沒收。至扣案甲○○所有之門號0000000000號
    、0000000000號行動電話2 支、乙○○所有之門號000000
    0000號行動電話1 支及林秀文所有之門號0000000000號行動
    電話1 支，從通聯及通訊監察譯文之內容中，均無顯示有以
    上開行動電話作為本件聯絡販賣毒品之工具；另丙○○所有
    之0000000000號行動電話係其幫助販賣毒品所用之物，亦非
    被告甲○○之販賣毒品犯行所用；又乙○○所有之現金17萬
    元，復非被告與乙○○、林秀文販賣毒品所用或所得之物；
    且上開物品均無其他證據顯示與本案販賣毒品犯行相關，自
    均不予宣告沒收，附此敘明。
據上論結，應依刑事訴訟法第299 條第1 項前段，毒品危害防制
條例第4 條第1 項、第19條第1 項，刑法第11條、第2 條第1 項
前段、第28條、第59條、第37條第2 項，修正前第64條第2 項、
第65條第2 項，判決如主文。
本案經檢察官戊○○到庭執行職務。
中　　華　　民　　國　　96　　年　　4 　　月　　20　　日
                  刑事第十三庭  審判長法  官　高思大
                                      法  官  葉啟洲
                                      法  官  戴韻玲
以上正本證明與原本無異。
如不服本判決應於收受本判決後10日內向本院提出上訴書狀。
中　　華　　民　　國　　96　　年　　4 　　月　　20　　日
　　　　　　　　　　　　　　　　　　　書記官  盧聰明
附錄本件判決論罪科刑法條：
毒品危害防制條例第4條第1項：
製造、運輸、販賣第一級毒品者，處死刑或無期徒刑；處無期徒
刑者，得併科新臺幣1千萬元以下罰金。
